臺灣宜蘭地方法院刑事判決　　　　　　　　　　　　　九十一年度交訴字第三八號
　　公　訴　人　臺灣宜蘭地方法院檢察署檢察官
　　被　　　告　乙○○原名張.
　　選任辯護人　吳振東
右列被告因過失致死案件，經檢察官提起公訴（九十年度偵字第二一四號、第一二七
七號），本院判決如左：
    主  文
乙○○從事業務之人，因業務上之過失致人於死，處有期徒刑肆月，如易科罰金，以
參佰元折算壹日。
    事  實
一、乙○○以駕駛遊覽車為業，係從事業務之人，於民國八十九年十一月十七日上午
    十一時許，駕駛車號ＸＸ—八七九號之營業用遊大客車（即遊覽車），沿宜蘭縣
    員山路一段由宜蘭市往員山鄉方向行駛，行經於雙向二車道並劃分有快慢車道分
    道線之員山鄉○○路○段六十七號前之快車道，應注意四輪以上汽車在劃有快慢
    車道分隔之道路行駛，除起步、準備停車、臨時停車或轉彎外，不得行駛慢車道
    ，且汽車在雙向二車道行駛，在快慢車道間變換車道時，應讓直行車先行，並注
    意安全距離，而依當時日間自然光線、路面濕潤、無障礙物、視距良好等情形觀
    之，並無任何足令乙○○有何不能注意之情事，其應注意能注意卻疏未注意，竟
    為讓同向行駛由丁○○駕駛之車號ＫＳ—六九一號之營業用大貨車超車，而減速
    駛入慢車道，並於慢車道內以時速約三十公里之速度行駛，於丁○○所駕駛之大
    貨車欲超車之際，乙○○又欲從慢車道轉入快車道行駛之時，適有李志軒騎乘車
    號ＰＶＸ—０八五號機車，亦疏未注意車前狀況，由同向後方行駛而來，見乙○○所駕駛之遊覽車於慢車道內行駛，擋住慢車道車輛之通行，遂轉而由遊覽車之
    左方行駛閃避，復因天雨路滑，導致其所騎乘之機車滑倒而向前滑行，而李志軒
    則跌臥於丁○○所駕駛之大貨車前輪及後輪中，適為行駛中之丁○○駕駛之大貨
    車右後輪壓過，當場因頭頸、胸肩部壓砸傷合併骨折多發性損傷合併內出血死亡
    。
二、案經宜蘭縣警察局宜蘭分局報請臺灣宜蘭地方法院檢察署檢察官相驗及被害人李
    志軒之父告訴後偵查起訴。
    理  由
一、訊據被告乙○○對於有於上開時地駕駛遊覽車行經上揭地點等情不諱，惟矢口否
    認其有過失，辯稱：當時我轉入慢車道時有打方向燈，我的車速約二、三十公里
    ，那裡是單線雙向車道，我認為這件車禍我沒有碰到機車，我打方向燈時也沒有
    看到機車云云。經查：
  （一）右揭事實，業據證人丙○○、丁○○及甲○○○○到庭結證明確，復有道路
        交通事故調查報告表、自首調查表、現場路況及車損照片二十八幀等件附卷
        可稽。被害人李志軒因本件交通事故，當場因頭頸、胸肩部壓砸傷合併骨折
        ，多發性損傷合併內出血死亡，亦經檢察官督同法醫師相驗明確，有勘驗筆
        錄、驗斷書及相驗屍體證明書等件在卷可參。
  （二）按四輪以上汽車在劃有快慢車道分隔線之道路行駛，除起步、準備停車、臨
        時停車或轉彎外，不得行駛慢車道；汽車在雙向二車道行駛時，應注意在快
        慢車道間變換車道時，應讓直行車先行，並注意安全距離，道路交通安全規
        則第九十五條第二項、第九十七條第五款分別定有明文。被告乙○○係領有
        駕駛執照之駕駛人，對於上揭規定，自應知之甚稔。被告雖辯稱：其並未碰
        撞到被害人云云，惟證人丙○○到庭結證稱：我有看到當天的車禍情形，我
        的車要往員山的方向行駛，我在內線道上，我看到一輛機車過去，從我的右
        邊超車時，他先撞到遊覽車左後方的護桿，後來整個人往左邊倒下去，剛好
        有一台貨車在左邊，他剛好倒在貨車的右後輪的前面，就剛好被貨車壓過去
        等語明確，核與證人丁○○證稱：被告本來在我的前面，我在後面跟著他，
        後來他打右邊方向燈，往右邊靠，車子還在移動等語相符（均本院九十一年
        八月七日訊問筆錄參照），顯見被告當時確係由快車道轉入慢車道，並於慢
        車道上行駛，則以被告所駕駛之遊覽車之體積較一般之車輛為寬，其由快車
        道轉入慢車道時，對於慢車道上行駛之車輛，自已產生影響，且其自承係為
        讓丁○○所駕駛之大貨車超車，故將車輛駛入慢車道內，且於慢車道內尚且
        以時速約三十公里之速度行駛中，則其並非為起步、準備停車、臨時停車或
        轉彎而轉入慢車道內，已有違上開規定甚明。況被害人於快車道邊線留有刮
        地痕，呈往前直線刮狀，顯示機車在肇事當時，行駛於快車道邊線附近，且
        參之現場照片，可見機車係以左側車身刮擦地面，顯可證明被害人係因右側
        有碰撞或為閃避右側之車輛，始向左側傾倒無誤。參以證人甲○○○○到庭
        證稱：事故發生當天我們有先檢查遊覽車的四周，但是沒有發現明顯的擦痕
        ，車體的灰塵沒有很多，當天我們到現場的時候有下雨，地面都是濕的‧‧
        ‧（問：遊覽車車體左側的方向燈是否有擦痕？）不是擦痕，上面發現衣服
        纖維的布條，那個車燈的高度比較高，約有手臂的高度等語明確（本院九十
        一年八月十九日訊問筆錄參照），雖警員當場並未採樣，惟參酌前開證人證
        詞及現場刮地痕跡與機車現場倒地位置，堪可認定被害人係因閃避被告所駕
        駛之遊覽車因而倒地。
  （三）而依道路交通事故調查報告表所示情形觀之，當日於日間自然光線、路面無
        障礙物、視距良好之情形下，並無不能注意之情事，被告本應注意在劃有快
        慢車道分隔線之道路行駛時，除因起步、準備停車、臨時停車或轉彎外，不
        得行駛於慢車道上，其竟疏未注意前揭規定，並無上開情形，而變換車道至
        慢車道上，而佔用慢車道，影響被害人行車，導致被害人遭其後行駛而已預
        留安全空間之丁○○所駕駛之貨車所輾過，則被告就本件交通事故之發生有
        過失無疑，且其過失與被害人死亡間，確有相當因果關係，臺灣省車輛行車
        事故覆議鑑定委員會亦同此認定，此有其所具之九十一年十月十五日府覆議
        字第九一二０五二號函及所附之鑑定意見書附卷可稽。惟被害人騎乘ＰＶＸ
        —０八五號機車，於上開路段快速行駛並隨意變換車道，此經證人丙○○到
        庭結證明確，以致疏於注意車前狀況，不及閃避被告之遊覽車而滑倒，其就
        本件交通事故之發生與有過失，至為灼然，惟其雖與有過失，仍無解於被告
        過失罪責之成立。綜上所述，本件被告業務過失致人於死之犯行明確，應予
        依法論科。
二、查被告乙○○係駕駛遊覽車為業之職業司機，為從事業務之人，其肇事致人於死
    ，故核其所為，係犯刑法第二百七十六條第二項業務過失致人於死罪。爰審酌被
    告乙○○為以駕駛為業之人，對於行車交通規範，自應較一般人更為注意，且應
    更為謹慎，以防止交通事故之發生，惟其竟疏未注意，及其過失程度、犯罪後態
    度、因其過失造成被害人李志軒受傷不治死亡之損害嚴重、被害人李志軒與有過
    失及被告迄未與被害人家屬達成民事上和解賠償損害等一切情狀，量處如主文所
    示之刑，並諭知易科罰金之折算標準。查被告行為後，刑法第四十一條業於九十
    年一月十日修正公佈施行，於同年月十二日生效，關於易科罰金之折算標準業經
    修正為同法條第一項前段「犯最重本刑為五年以下有期徒刑以下之刑之罪，而受
    六個月以下有期徒刑或拘役之宣告，因身體、教育、執業、家庭之關係或其他正
    當事由，執行顯有困難者，得以一元以上三元以下折算一日，易科罰金」，是就
    形式上觀察，修正前後之法律顯有不同，應認為法律有變更；經比較新舊法結果
    ，舊法並無有利於被告，應依刑法第二條第一項前段適用裁判時之法律，依修正
    後刑法第四十一條第一項前段諭知易科罰金之折算標準，附此說明。
據上論斷，應依刑事訴訟法第二百九十九條第一項前段，刑法第二條第一項前段、第
二百七十六條第二項、第四十一條第一項，罰金罰鍰提高標準條例第一條前段、第二
條，判決如主文。
本案經檢察官沈念祖到庭執行職務
中        華        民        國    九十一    年    十一    月    二十  日
                                臺灣宜蘭地方法院刑事第一庭
                                    審判長法  官    林  明  山
                                          法  官    郭  顏  毓
                                          法  官    鄭  貽  馨
右正本證明與原本無異。
如不服本判決，應於判決送達後十日內向本院提出上訴狀( 應附繕本 )。
                                          書記官    陳  憲  文
中        華        民        國    九十一    年    十一    月   二十二 日
附錄論罪法條
刑法第二百七十六條第二項
 (過失致死罪)
從事業務之人，因業務上之過失犯前項之罪者，處五年以下有期徒刑或拘役，得併科
三千元以下罰金。
